臺灣高雄地方法院刑事判決　　　　　　　 94年度易字第210號
公　訴　人　臺灣高雄地方法院檢察署檢察官
被　　　告　乙○○
上列被告因違反電子遊戲場業管理條例案件，經檢察官聲請以簡
易判決處刑（93年度偵字第24511 號），本院簡易庭認不宜依簡
易程序審理（94年度簡字第361 號），簽請改依通常程序判決如
下：
    主  文
乙○○無罪。
    理  由
一、公訴意旨略以：甲○○（另經本院判決有罪在案）明知經營
    電子遊戲場、擺設電子遊戲機具供不特定人使用，應事先向
    主管機關申請營利事業登記證核准後，方得為之。竟基於概
    括之犯意聯絡，意圖營利，於尚未取得主管機關核發之營業
    登記證前，即自民國（下同）93年9 月底某日起，向乙○○
    承租高雄市前鎮區○○○路40之3 號傳統雜貨店內，共同擺
    大亨」2 台供不特定人投幣開分打玩，嗣於93年10月12日18
    時5 分許（聲請書誤載為93年13日9 時20分），在上址為警
    查獲，並扣得上開電子遊戲機具「新象王」、「金龍鳳」各
    1 台（各含ＩＣ板1 塊）、「滿貫大亨」2 台（含ＩＣ板2
    塊）及現金新台幣（以下同）2,100 元。因認被告乙○○所
    為係違反電子遊戲場業管理條例第15條之未辦理營利事業登
    記者，不得經營電子遊戲場業罪嫌云云。
二、按犯罪事實應依證據認定之，無證據不得認定其犯罪事實。
    又不能證明被告犯罪者，應諭知無罪之判決，刑事訴訟法第
    154 條第2 項、第301 條第1 項分別定有明文。所謂證據，
    係指足以認定被告確有犯罪行為之積極證據而言，該項證據
    自須適合於被告犯罪事實之認定，始得採為斷罪資料。苟積
    極證據不足為不利於被告事實之認定時，即應為有利於被告
    之認定，更不必有何有利之證據，最高法院29年上字第3105
    號、30年上字第816 號分別著有判例可資參照。
三、本件公訴人認被告乙○○涉有違反電子遊戲場業管理條例第
    15條之罪嫌，無非係以：甲○○係向被告承租高雄市前鎮區
    ○○○路40之3 號，用以違法經營電子遊戲場業；且李明祖
    於警詢中亦供承其於93年10月12日18時5 分許、前往上址把
    玩電子遊戲機具前，曾向被告點頭示意等節，為其論據。訊
    據被告固坦承出租高雄市前鎮區○○○路40之3 號予甲○○
    ；且伊於該店外擺設檳榔攤，亦知悉甲○○在該店內擺設電
    子遊戲機具等事實，惟矢口否認有何違反電子遊戲場業管理
    條例犯行，迭以：伊僅係出租房屋予甲○○使用，並不知其
    用途為何；案發當時係因甲○○去看病，伊遂幫忙照顧店，
    且只有這一次等語置辯。經查：
（一）被告前於93年9 月1 日，以其夫黃耀震之名義與甲○○簽
      訂房屋租賃契約，約定以每月3,000 元、將高雄市前鎮區
      ○○○路40之3 號出租予甲○○，用以經營傳統雜貨店，
      被告則於該店外開設檳榔攤；且甲○○於承租上址後，未
      能依法取得主管機關核發之營業登記證，仍自93年9 月底
      某日起，於其內擺設電子遊戲機具「新象王」1 台、「金
      龍鳳」1 台與「滿貫大亨」2 台，供不特定人投幣開分打
      玩，嗣於93年10月12日18時5 分許，因李明祖在該址把玩
      「滿貫大亨」電子遊戲機台而遭警查獲等情，業據被告坦
      承不諱，核與甲○○於警詢、偵查中供述情節相符，並經
      證人李明祖到庭證述綦詳，且有現場照片十六張、與租賃
      契約書、高雄市政府警察局前鎮分局臨檢紀錄表及現場圖
      各一件在卷可稽，足徵被告此部分之自白核與事實相符，
      堪予採信。
（二）按電子遊戲場業管理條例第15條規定：「未依本條例規定
      辦理營利事業登記者，不得經營電子遊戲場業。」，所謂
      電子遊戲場「業」，指「業務」而言。刑法上所謂業務，
      係以事實上執行業務者為標準，指以反覆同種類之行為為
      目的之社會活動而言。故不論該事業是否專營電子遊戲場
      業，亦不問經營是否需達一定規模，即使於原本所營事業
      外，兼營電子遊戲場業，或所經營之電子遊戲場不具相當
      之規模，固均無礙於電子遊戲場業管理條例相關規定之適
      用，然該條既以未依該法為營利事業登記即經營電子遊戲
      場業為其犯罪構成要件，當指行為人除有未依法登記之消
      極行為外，尚有經營電子遊戲場業之積極行為，始足當之
      ，此與一般純粹消極不作為之犯罪，並非完全相同（最高
      法院90年度台非字第173 號判決採同一見解）。再衡諸常
      情，租賃契約當事人於雙方簽訂契約並完成租賃物之交付
      後，即由承租人取得租賃物之使用權，出租人除按時收取
      租金，或應承租人之要求而就租賃物予以修繕、適時察看
      租賃物狀況，或因承租人有違反契約內容之債務不履行情
      事，得依法主張解除或終止契約者外，實未可徒以出租人
      將標的物租與他方使用收益一節，即率爾推認其果有參與
      承租人營業行為之意思。準此，被告既將高雄市前鎮區○
      ○○路40之3 號租予甲○○使用，嗣由甲○○取得該租賃
      物之使用權、用以開設傳統雜貨店，縱被告事後知悉甲○
      ○於該址擺放上開電子遊戲機具之情，然其既同時於該址
      外擺設檳榔攤為業，復參以甲○○前於偵查中供認該店係
      其所承租、其因生病才叫被告幫忙看店（93年度偵字第24
      511 號卷第7 頁）等語，另經證人李明祖亦到庭證述其雖
      多次前往甲○○經營之雜貨店把玩電子遊戲機具，但從未
      向被告兌換零錢；因彼此相識、遂向被告點頭示意（94年
      度簡字第361 號卷第26、27頁）等情屬實。準此，被告客
      觀上既未參與上開機台設置維護、零錢兌換之舉，亦未就
      機台營業所得從中獲取利益，且乏積極事證可查悉其於甲
      ○○擺設上開機台之初、雙方已有經營電子遊戲場業之共
      同謀議，是其前揭所辯各節，洵非無稽。揆諸上揭說明，
      本件被告乃立於出租人之地位、將租賃標的物租予甲○○
      使用，又僅係臨時代替甲○○照看店務，尚難憑此遽認其
      與甲○○彼此間果有非法經營電子遊戲場業之犯意聯絡與
      分擔行為之實施。
（三）另查，甲○○雖於警詢中陳稱伊已住院5 、6 個月等語，
      惟此節並無相關證明以實其說；且參諸甲○○警詢筆錄之
      記載，其係於93年年11月25日在高雄醫學大學附設中和紀
      念醫院接受員警詢問並製作筆錄，據此推算甲○○至遲應
      於同年6 月間即入院接受治療，然觀乎卷附租賃契約書乃
      係93年9 月1 日所簽訂，並由甲○○親自捺印為憑；又甲
      ○○於偵查中復供承其自93年9 月底開始擺放上開機具（
      93年度偵字第24511 號卷第7 頁）等語，是倘甲○○前述
      之情為真，其何以仍得於93年9 月1 日與被告簽訂租賃契
      約、並自同年9 月底起在上址擺設電子遊戲機台營業？從
      而甲○○此部分所述不無相互扞挌之處，自難逕採為被告
      不利之認定。
四、綜前所述，公訴人所述犯罪事實及所憑證據尚難證明被告涉
    有本件未辦理營利事業登記、不得經營電子遊戲場業之犯行
    。職是，被告所辯雖無從概予採信，然其間有合理之懷疑存
    在，無法達到確信其為真實之程度，當不得遽為不利於被告
    之認定。此外，復查無其他積極證據足供證明被告確有公訴
    人所指違反電子遊戲場業管理條例之犯行，揆諸右揭判例意
    旨及說明，即應為被告無罪之諭知。
據上論斷，應依刑事訴訟法301 條第1項，判決如主文。
中　　華　　民　　國　　94　　年　　4 　　月　　27　　日
                  刑事第十七庭  審判長法官 李麗珠
                                      法官 林勇如
                                      法官 陳明呈
以上正本證明與原本無異。
如不服本判決，應於收受送達後10日內向本院提出上訴書狀。
中　　華　　民　　國　　94　　年　　4 　　月　　27　　日
　　　　　　　　　　　　　　　      書記官 林明忠
